臺灣板橋地方法院民事判決　　　　　　　95年度訴字第1820號
原　　　告　甲○○
　　　　　　　　　　　　樓
訴訟代理人　周嬿容律師
複訴訟代理　江義贊律師
人
被　　　告　丙○○
　　　　　　乙○○
上列當事人間請求拆屋還地事件，經本院於民國96年4 月3 日言
詞辯論終結，判決如下：
    主  文
被告丙○○應將坐落台北縣三峽鎮○○段一一０二地號土地上如
附圖一所示門牌號碼台北縣三峽鎮○○街109 號、面積一一五點
二四平方公尺之建物拆除，將土地返還予原告，並自民國九十五
年六月三十日起至交還上開土地之日止，按年給付原告新台幣貳
萬陸仟貳佰貳拾玖元。
被告乙○○應將坐落台北縣三峽鎮○○段一一０二地號土地上如
附圖二所示門牌號碼台北縣三峽鎮○○街111 號、面積一二三點
六九平方公尺之建物拆除，將土地返還予原告，並自民國九十五
年六月三日起至交還上開土地之日止，按年給付原告新台幣貳萬
捌仟伍佰零玖元。
訴訟費用由被告各負擔二分之一。
本判決第一、二項於原告分別以新台幣捌拾參萬伍仟元、新台幣
捌拾玖萬陸仟元為被告丙○○、乙○○預供擔保後，得假執行。
    事實及理由
一、程序方面：
    本件被告未於言詞辯論期日到場，核無民事訴訟法第386 條
    列各款情形，應依原告之聲請，由其一造辯論而為判決。
二、本件原告主張：坐落台北縣三峽鎮○○段1102號土地係原告
    所有，被告丙○○租用其中36坪興建門牌號碼台北縣三峽鎮
    ○○街109 號房屋居住使用，被告乙○○租用其中39坪興建
    台北縣三峽鎮○○街111 號房屋居住使用。惟被告自80年即
    未依約給付租金，經原告訴請鈞院以93年度訴字第1287號判
    決命被告丙○○應給付原告租金新台幣（下同）13,297元，
    及自92年4 月25日起調整租金為每年26,209元、被告乙○○
    應給付原告租金14,421元，及自92年4 月30日起每年租金調
    整為28,509元，並經確定。被告拒不依判決履行給付租金，
    迭經原告催付均置之不理，原告乃委請國泰法律事務所於94
    年8 月22日以（94）法泰字第64號函通知被告乙○○於文到
    5 日內給付欠租，被告乙○○於接獲律師函後仍拒不給付，
    因積欠租金已達2 期以上，經原告再委請國泰法律事務所於
    95年5 月30日以（95）法泰字第43號函通知被告乙○○於文
    到之日為終止租賃契約之意思表示，經被告乙○○於同年6
    月2 日收受。另被告丙○○部分，經原告委託國泰律師事務
    定期催告被告丙○○給付租金，被告丙○○未依限給付，原
    告再發函為終止契約之意思表示，雖均以逾期招領退回，惟
    上開信函既已到達被告丙○○支配範圍，其隨時可以了解其
    內容，應認為已達到而發生效力，茲再以起訴狀繕本之送達
    為終止契約之意思表示。爰依民法第767 條前段之規定，請
    求被告拆屋還地，並依民法第184 條第1 項前段之規定，請
    求被告賠償相當於租金之損害。並聲明：(一)被告丙○○應將
    坐落台北縣三峽鎮○○段1102號地號土地上之建物即門牌號
    碼台北縣三峽鎮○○街109 號房屋拆除，將土地返還予原告
    。(二)被告丙○○應自95年6 月30日起至交還土地之日止，按
    年給付原告26,229元。(三)被告乙○○應將坐落台北縣三峽鎮
    ○○段1102號地號土地上之建物即門牌號碼台北縣三峽鎮○
    ○街111 號房屋拆除，將土地返還予原告。(四)被告丙○○應
    自95年6 月3 日起至交還土地之日止，按年給付原告28,509
    元。(五)原告願供擔保，請准宣告假執行。
三、查原告主張坐落台北縣三峽鎮○○段1102號土地係原告所有
    ，被告分別向其承租土地興建房屋居住使用，原約定以每坪
    每年稻穀2 斤之市價（約30元）折計現金給付，被告自80年
    間起即未給付租金，經原告訴請調整並給付租金，本院以93
    年度訴字第1287號判決命被告丙○○應給付原告租金13,297
    元，及自92年4 月25日起調整租金為每年26,209元，另被告
    乙○○應給付原告租金14,421元，及自92年4 月30日起每年
    調整為28,509元，並經確定，被告仍未依約給付租金，經原
    告定期催告，被告仍未為給付，原告乃為終止契約之意思表
    示之事實，業據提出土地所有權狀、本院上開民事判決及確
    定證明書之影本各1 份、律師函及回執之影本5 份為證。被
    告經合法通知，未於言詞辯論期日到場，亦未提出書狀以為
    爭執或答辯，自堪信為真實。
四、按非對話而為意思表示者，其意思表示以通知達到相對人時
    ，發生效力，民法第95條第1 項定有明文。所謂達到，係指
    意思表示達到相對人之支配範圍，置於相對人隨時可瞭解其
    內容之客觀之狀態而言。最高法院著有58年台上字第715 號
    判例參照。故若表意人以書信為意思表示（或意思通知），
    該書信達到相對人，相對人無正當理由而拒絕接收，或相對
    人已受郵局通知往取書信，該書信既已達到相對人之支配範
    圍內，相對人隨時可以了解其內容，依上說明，應認為已達
    到而發生效。（最高法院86年度台上字第628 號裁定意旨參
    照）。本件原告定期催告被告丙○○給付租金，並對被告丙
    ○○為終止契約意思表示之信函，均經逾期招領退回，固有
    律師函及掛號信封之影本各2 份在卷可稽，惟被告丙○○仍
    居住於上址，此有本院95年度簡聲字第70號民事裁定在卷可
    憑，依上開說明，應認上開意思表示，已達到被告丙○○。
    從而，原告主張租賃關係業經終止，被告無正當占有權源，
    依民法第767 條前段之規定，請求被告丙○○將如附圖一所
    示建物、被告乙○○將如附圖二所示建物拆除，返還土地，
    為有理由，應予准許。
五、查系爭租賃契約終止後，被告已無占有系爭土地之正當權源
    ，依社會通常觀念，無權占有使用他人所有之土地，可能使
    所有人受有相當於租金之損害，而被告自80年起即未繳納租
    金，經本院判命給付確定後，迄仍未為給付，原告顯有預為
    請求之必要。是原告依民法第184 條第1 項前段之規定，請
    求被告賠償相當於租金之損害，自屬有據。又按城市地方房
    屋之租金，以不超過土地及其建築物申報總價年息10％為限
    ，土地法第97條第1 項定有明文，此依土地法第105 條準用
    同法第97條規定，於租用基地建築房屋者，亦準用之。而依
    土地法施行法第25條規定，土地法第97條規定之土地價額係
    指法定地價而言，又依土地法第148 條規定，土地所有權人
    依土地法所申報之地價為法定地價；另依土地法第105 條規
    定，同法第97條之規定，於租用基地建築房屋準用之。是城
    市地方建築基地之租金亦應以土地申報地價年息10％為限。
    本院審酌系爭土地95年度之申報地價為每平方公尺3,920 元
    ，公告現值為每平方公尺19,700元，及系爭土地所處位置前
    方即為10米之道路，交通尚稱便捷，附近亦有商店，工商繁
    榮程度非差等一切情狀，認按基地申報地價年息百分之六計
    算每平方公尺年租金為235 元（3,920 X 6% =235，元以下
    四捨五入，下同）為適當。則被告丙○○應賠償之租金為每
    年27,081元（235 X 115.24=27,081） ，被告乙○○應賠償
    之租金為每年29,067元（235 X 123.69=29,067） 。則原告
    請求被告丙○○自95年6 月30日起至交還土地之日止，按年
    給付原告26,229元、被告乙○○自95年6 月3 日起至交還土
    地之日止，按年給付原告28,509元之相當於租金之損害賠償
    ，為有理由，應予准許。
六、原告陳明願供擔保，請求宣告假執行，核無不合，茲酌定相
    當之擔保金額，予以准許。
七、結論：本件原告之訴為有理由，依民事訴訟法第385 條第1
    項前段、第78條、第85條第1 項、第390 條第2 項，判決如
    主文。
中　　華　　民　　國　　96　　年　　4 　　月　　17　　日
                  民事第二庭    法　官　陳麗玲
以上正本係照原本作成
如對本判決上訴，須於判決送達後20日內向本院提出上訴狀
中　　華　　民　　國　　96　　年　　4 　　月　　17　　日
                            書記官　陳玉心
